【裁判字號】    96,上訴,815
【裁判日期】    971204
【裁判案由】    違反藥事法
【裁判全文】
臺灣高等法院臺中分院刑事判決         96年度上訴字第815號
上  訴  人
即  被  告  丙○○
選任辯護人  郭隆偉律師
上列上訴人因違反藥事法案件，不服臺灣臺中地方法院95年度訴
字第2666號中華民國96年1月3日第一審判決（起訴案號：臺灣臺
中地方法院檢察署94年度偵字第12618號，及經臺灣板橋地方法
院檢察署檢察官移請95年度偵字第5114號、95年度偵字第14950
號、95年度偵字第14951號併案審理），提起上訴，並經臺灣板
橋地方法院檢察署檢察官併案審理（96年度偵字第13127號中之
關於華美雪珠膏至95年6月30日部分），本院判決如下：
    主  文
原判決撤銷。
丙○○共同連續製造偽藥，累犯，處有期徒刑肆年。
    事  實
一、丙○○曾因違反藥事法案件，經台灣板橋地方法院判處有期
    徒刑伍月，於民國（下同）九十二年十二月二十九日易科罰
    金而執行完畢。詎仍不知悔改。丙○○基於概括之犯意，連
    續有如下之犯行：
(一)丙○○係華昌製藥生化科技股份有限公司（設台南縣官田二
    鎮村○○街四十三號）之董事，並為實際從事藥品販賣業務
    之人，丙○○明知製造藥品應將其成分、規格、性能及製法
    之要旨，檢驗規格、方法、有關資料、證件，連同標籤、仿
    單及樣品，申請主管機關即行政院衛生署查驗登記，並繳納
    證書費、查驗費，經核准發給藥品許可證後，始得製造、販
    賣；未經核准，擅自製造、販賣者，即屬藥事法第二十條第
    一款所規定之偽藥。竟與丁○○基於共同製造偽藥之概括犯
    意聯絡，於民國（下同）九十二年十月間某日起至九十三年
    十月止，連續多次受丁○○委託，由羅文峰提供摻有Silden
    afil及Tadala fil西藥成分（複方產品）之原料，再由丙○
    ○委託不知情之天威生化科技有限公司（址設臺北縣新莊市
    ○○路三八七巷十一號一樓，以下簡稱天威公司，前身為亞
    鼎食品企業有限公司，已於九十三年一月八日解散），在天
    威公司之廠房內，製成膠囊狀之偽藥（即起訴書所稱之犀力
    士）後，復基於販賣之概括犯意，以每顆獲利約新台幣（下
    同）十幾元之代價，販賣上開偽藥予丁○○多次。嗣於九十
    三年十月二日，在丁○○租住處台中市○○○街四十五號五
    樓之五及台中市○○街九巷六號，各扣得丙○○賣給丁○○
    之上開偽藥七百七十顆及五百三十顆。
(二)丙○○係如來藥品有限公司之負責人，並為實際從事藥品製
    造業務之人，明知未依法申請主管機關即行政院衛生署查驗
    登記，經核准取得藥品許可證之藥品，即為藥事法第二十條
    第一款所稱之偽藥，不得製造、販賣。１、竟自九十一年起
    至九十三年間止，基於製造及販賣偽藥之概括犯意，在台北
    縣三重市○○路○段六十五巷五弄一號內，以不明中藥成分
    再加上含有Sildenafil西藥成分一同磨粉混合，再委託不知
    情之天威公司，在天威公司之廠房內，以每顆新台幣（下同
    ）三毛五之代價製成膠囊狀之偽藥壯陽藥劑，並在台北縣三
    重市○○路○段六十五巷五弄一號將前揭偽藥以每顆九元、
    二十五元之價格販賣予丁○○或其他不特定之消費者。２、
    其又明知「華美雪珠膏」係華昌製藥生化科技股份有限公司
    （下稱華昌公司）所生產製造，經行政院衛生署申請許可製
    造及領有之許可證字號之藥品，竟基於製造偽藥之概括犯意
    ，自九十二年起至九十五年六月三十日止，在台北縣三重市
    ○○路○段六十五巷五弄一號內，以薄荷腦、冰片及冬綠油
    等華昌公司衛生署核准藥品，製造「華美雪珠膏」偽藥，並
    於製造完成後，多次販賣予張錫輝。
(三)丙○○明知塗改或更換有效期間之標示者，即屬藥事法第二
    十條第四款所規定之偽藥，竟將其於九十一年間向不知情之
    丁○○購入之「膚必好親水性軟膏」，於九十三年六、七月
    間，以每瓶三百五十元之價格，將其已更換過有效期間標示
    為九十三年二月十日至九十六年三月九日之「膚必好親水性
    軟膏」二大箱共二十四瓶，透過其不知情之員工林秀淑販賣
    予奇麟實業社之負責人胡豐豔（涉嫌違反藥事法罪行，業經
    臺灣屏東地方法院檢察署檢察官以九十五年度偵字第六二二
    號緩起訴處分確定在案），再由胡豐豔於九十四年農歷春節
    前某日及同年三月二日，復以每瓶四百元之價格，將上開偽
    藥轉賣予屏東縣屏東市○○路三○七號一樓之保谷中藥行之
    負責人蔡天財（涉嫌違反藥事法罪行，業經臺灣屏東地方法
    院檢察署檢察官以九十四年度偵字第五一四二號為緩起訴處
    分確定在案），並提供小化妝盒七百盒予蔡天財自行分裝為
    小瓶裝，及更換有效期間之標示為製造日期：九十四年二月
    六日，有效日期：九十七年二月六日。嗣於九十四年九月二
    十八日上午九時四十五分許在上述保谷中藥行內，為屏東縣
    衛生局稽查人員當場查獲，並扣得上開偽藥大瓶裝一瓶、小
    瓶裝一六九瓶，始循線查悉上情。
二、案經法務部調查局臺中市調查站移送臺灣臺中地方法院檢察
    署檢察官偵查起訴，並經法務部調查局航業海員調查處、內
    政部警政署保安警察第三總隊第一大隊分別移送臺灣板橋地
    方法院檢察署檢察官移請併案審理。
    理  由
一、證據能力之認定：按被告以外之人於審判外之陳述，雖不符
    刑事訴訟法第一五九條之一至第一五九條之四之規定，然經
    當事人於審判程序同意作為證據，法院審酌該言詞陳述作成
    時之情況，認為適當者，亦得為證據；當事人、代理人或辯
    護人於法院調查證據時，知有刑事訴訟法第一五九條第一項
    不得為證據之情形，而未於言詞辯論終結前聲明異議者，視
    為有前項之同意，刑事訴訟法第一五九條之五定有明文。查
    下述本案被告以外之人於審判外之言詞或書面陳述，被告及
    辯護人均未曾於言詞辯論終結前爭執其證據能力或聲明異議
   ，本院審酌上開陳述作成時之情況，並無違法取證之瑕疵，
    以之作為證據為適當，揆諸上開規定，該審判外之言詞或書
    面陳述均有證據能力。
二、訊據上訴人即被告丙○○（下稱被告）除否認犯罪事實欄一
    之(一)部分中之製造行為外，餘均坦白承認，並查：
(一)上揭犯罪事實欄一之（一）部分：業據被告於原審審理時供
    以：起訴書所載之犀力士偽藥確實是丁○○委託其製造的，
    裡面摻有西藥等語（見原審卷第六十六頁），核與丁○○於
    本院證稱：其有委託被告膠囊狀之中藥犀力士藥品等語（見
    本院卷第一五四頁）相符，並有在丁○○處扣押物甲參陸-1
    所載之銷貨帳冊，其中『C』為參雜犀利士成分之中藥，又
    將上開扣押之中藥參雜犀利士成分之物送驗結果為：「「三
    、依據本署藥物食品檢驗局97年6月5日藥檢參字第09700702
    18號檢驗報告書，檢體扣案之犀利士膠囊一箱檢出Sildenaf
    il及Tadala fil西藥成分（複方產品），應屬藥品管理，惟
    其膠囊劑型或複方產品，均與本署核准不符。」等情，有行
    政院衛生署97年6月20日衛署藥字第0970324156號函在卷可
    按（見本院卷第118頁）。且被告於本院九十七年十月二十
    日準備程序時亦供稱：是丁○○交原料給伊，要伊加工成膠
    囊後再賣給他，因為這樣利潤比較高、丁○○是九十二年十
    月到九十三年十月間委託伊製造、伊再委託不知情之天威公
    司製造、每顆約獲利十幾元等語。被告事後翻異其詞供稱未
    製造云云，並不足採信。至於起訴書雖載有：CIALIS犀力士
    藥品係「美商禮來ICOS股份有限公司」所生產之藥品乙節，
    然本院勘驗扣押證物清單上之犀力士藥品有七十七瓶，其中
    只有一瓶貼有「CIALIS」商標，其餘均沒有，且均為膠囊狀
    ，有本院九十六年九月三日勘驗筆錄及相片二紙附卷可稽，
    而被告又否認製造、販賣貼有「CIALIS」之藥品，證人丁○
    ○亦未證述被告賣給他的是的貼有「CIALIS」之藥品，且扣
    得之七十七瓶中之七十六瓶均未貼有「CIALIS」商標，苟被
    告販賣予丁○○之上開扣案物為貼有「CIALIS」商標實不可
    能僅有其中一瓶貼有該商標，被告辯稱：其係販賣俗稱中藥
    犀力士給丁○○等語，應堪採信，再參諸起訴書不論犯罪事
    實或證據並所犯法條均未提及商標之問題，本院認此部分應
    予刪除，並將此部分之犯罪事實補充、更正，縱認起訴書此
    部分之記載被告涉犯有商標法部分，惟因此部分與上開有罪
    部分具有裁判上一罪之關係，爰亦不另為無罪之諭知，亦不
    將之列入犯罪事實，均附此敘明。又本件扣案之犀利士膠囊
    一箱檢出Sildenaf il及Tadala fil西藥成分（複方產品）
    ，其膠囊劑型或複方產品，又與衛生核准不符等情，已如前
    述，故此部分本院認應逕以膠囊狀之偽藥為認定即可，而不
    以中藥犀力士載述，亦附此敘明。
(二)上揭犯罪事實欄一之（二）１部分：業據被告於本院審審理
    時供承不諱，核與證人乙○○即天威公司負責人於本院證稱
    ：是被告委託其加工的，原料內容物是被告提供的，當時原
    料已經磨成粉了，其只是裝膠囊而已，做成後交還給被告，
    係以每顆三毛五之代價製成膠囊狀之藥劑等語（見本院卷第
    一二八、一二九頁）及證人丁○○於本院證稱：其有向被告
    買膠囊狀即移送併辦所稱之「威而剛」等語（見本院卷第一
    五三頁）均相符，又將上開扣押之移送併案書所述參雜威而
    剛成分之物送驗結果為：「三、依據本署藥物食品檢驗局97
    年6月5日藥檢參字第0970070218號檢驗報告書，檢體扣案之
    『威而剛一箱（膠囊）』檢出Sildenafil西藥成分，應屬藥
    品管理，惟其膠囊劑型或複方產品，均與本署核准不符。」
    等情，有行政院衛生署97年6月20日衛署藥字第0970324156
    號函在卷可按（見本院卷第118頁）。
(三)上揭犯罪事實欄一之（二）２部分：業據被告於本院審審理
    時供承不諱，核與證人張錫輝於偵查中之證述：其係向被告
    購買等語相符，且將華美雪珠膏送驗結果為：「說明二、案
    內檢體，其中：(一)華美雪珠膏：案內檢體經行政院衛生署藥
    物食品檢驗局檢出『薄荷腦、冰片及冬綠油』，經查本署核
    准品名為『華美雪珠膏（瑩珠膏加減味）』藥品許可證為衛
    署成製字第010257，故應以藥品管理。」等情，行政院衛生
    署96年11月23日署授藥字第0960003435號函在卷可按（見本
    院卷第八十六頁）。
(四)上揭犯罪事實欄一之（三）部分：業據被告於本院審審理時
    供承不諱，而胡豐豔、蔡天財等人因而為檢察官緩起訴等情
    ，亦有臺灣屏東地方法院檢察署檢察官九十五年度偵字第六
    二二號、九十四年度偵字第五一四二號緩起訴處分書在卷可
    稽，又將該膚必好親水軟膏送驗，結果為：「說明三、．．
    ．案內檢體『膚必好親水軟膏』檢出Betamethasone17-Vale
    rate成分，應屬藥品管理。四、經查本署藥品許可證電腦資
    料，中文品名為『膚必好親水軟膏』同名產品，本署曾核准
    藥品製造許可證『衛署藥製字第017195號』，為該證業已於
    93年3月15日註銷，其主要成分為『Gentamicin、Betametha
    sone 17-Valerate』，....。五、依據本署藥物食品檢驗局
    97年4月24日藥檢壹字第0970005432號檢驗報告書，案內檢
    體『膚必好親水軟膏』檢出Betamethasone 17-Valerate成
    分，未檢出Gentamicin成分，且製造廠名稱與製造廠廠址及
    藥品類別等，均與本署核准不符。」等情（見本院卷第112
    頁），有行政院衛生署97年5月26日衛署藥字第0970019940
    號函附卷可稽。
(五)綜上所述，可徵被告犯罪事實一 (一)所辯部分並不足採信
    ，而其餘自白部分則核與犯罪事實相符。本件被告丙○○犯
    行事證至臻明確，其犯行洵堪認定。
三、查被告行為後，刑法第二十八條：「二人以上共同實施犯罪
    之行為者，皆為正犯」之規定，已於九十四年一月七日修正
    ，九十四年二月二日公布，九十五年七月一日生效，修正為
    「二人以上共同實行犯罪之行為者，皆為正犯」，比較修正
    前後刑法第二十八條之規定，修正後之規定亦未較有利於被
    告，依修正施行後刑法第二條第一項前段之規定，此部分應
    適用被告行為時即修正前刑法第二十八條規定予以處斷。又
    被告行為後，刑法第五十六條「連續數行為而犯同一之罪名
    者，以一罪論。但得加重其刑至二分之一」之規定，業經總
    統於九十四年二月二日公布修正予以刪除，並自九十五年七
    月一日施行。而刑法第五十六條刪除後，原規定之數行為而
    犯同一之罪名者，除有接續犯之情形外，應按數罪併罰之原
    則論處，依修正施行後刑法第二條第一項「行為後法律有變
    更者，適用行為時之法律。但行為後之法律有利於行為人者
    ，適用最有利於行為人之法律」之規定，比較刪除前後刑法
    第五十六條之規定，刪除後之規定，並未較有利於被告，故
    應適用被告行為時即刪除前刑法第五十六條之規定論處，附
    此敘明。又被告行為後，刑法第五十五條後段關於牽連犯「
    犯一罪而其方法或結果之行為犯他罪名者，從一重處斷」之
    規定，業經總統於九十四年二月二日公布修正予以刪除，並
    自九十五年七月一日施行。而刑法第五十五條後段關於牽連
    犯之規定刪除後，原規定之犯一罪而其方法或結果之行為犯
    他罪名者，除依具體情況認有想像競合犯之情形外，應按數
    罪併罰之原則論處，依修正施行後刑法第二條第一項「行為
    後法律有變更者，適用行為時之法律。但行為後之法律有利
    於行為人者，適用最有利於行為人之法律」之規定，比較刪
    除前後刑法第五十五條後段關於牽連犯之規定，刪除後之規
    定，並未較有利於被告，故應適用被告行為時即刪除前刑法
    第五十五條後段關於牽連犯之規定論處，亦此敘明。
四、核被告丙○○犯罪事實一（一）、（二）所為，係犯藥事法
    第八十二條第一項之製造偽藥罪、第八十三條第一項之販賣
    偽藥罪；犯罪事實一（三）所為，係犯藥事法第八十三條第
    一項之販賣偽藥罪。被告就犯罪事實一（一）之犯行，與丁
    ○○間有犯意之聯絡，行為之分擔，均為共同正犯。被告丙
    ○○多次製造偽藥、販賣偽藥行為，各該時間緊接、犯罪構
    成要件又復相同，顯係基於概括之犯意為之，為連續犯，爰
    依刑法第五十六條之規定均以一罪論，並均加重其刑。被告
    所犯上開二罪間，有方法結果之牽連關係，為牽連犯，應從
    一重之藥事法第八十二條第一項之製造偽藥罪處斷。又被告
    有如犯罪事實欄所示之罪、刑，有台灣高等法院被告前案紀
    錄表在卷可按，被告於五年以內再故意犯本件之罪，為累犯
    ，爰依法遞加重其刑。公訴人移送併案審理部分即犯罪事實
    欄一（二）、（三）部分之犯行）與起訴有罪部分即犯罪事
    實欄一（一）於九十五年六月三十日前為連續犯，屬裁判上
    一罪關係，於該期間前所犯依審判不可分之原則，亦為起訴
    效力所及，自為本院審理論究範圍，併予敘明。
五、不另為無罪諭知部分
(一)公訴意旨另以：丙○○復於九十二年十月間起，基於營利販
    賣之意圖，多次向丁○○購買偽藥REDUCTIL諾美廷，再轉售
    圖利等語，因認被告丙○○另涉犯藥事法第八十三條第一項
    之販賣偽藥罪。
(二)按犯罪事實應依證據認定之，無證據不得認定犯罪事實；又
    不能證明被告犯罪者，應諭知無罪之判決，刑事訴訟法第一
    五四條第二項、第三百零一條第一項分別定有明文。次按所
    謂認定犯罪事實之證據，係指足以認定被告確有犯罪行為之
    積極證據而言，該項證據自須適合於被告犯罪事實之認定，
    始得採為斷罪之資料；又事實審法院對於證據之取捨，依法
    雖有自由判斷之權，然積極證據不足證明犯罪事實時，被告
    之抗辯或反證縱屬虛偽，仍不能以此資為積極證據應予採信
    之理由；而認定犯罪事實所憑之證據，無論係直接證據或間
    接證據，其為訴訟上之證明，須於通常一般之人均不致有所
    懷疑，而得確信其為真實之程度者，始得據為有罪之認定，
    倘其證明尚未達到此一程度，而有合理之懷疑存在，復無其
    他調查途徑可尋，法院即應為無罪之判決（最高法院分別著
    有29年上字第3105號、30年上字第482號、76年臺上字第498
    6號判例可參）。再者，刑事訴訟法第一六一條第一項規定
    ：「檢察官就被告犯罪事實，應負舉證責任，並指出證明之
    方法。」因此，檢察官對於起訴之犯罪事實，應負提出證據
    及說服之實質舉證責任。倘其所提出之證據，不足為被告有
    罪之積極證明，或其指出證明之方法，無從說服法院以形成
    被告有罪之心證，基於無罪推定之原則，自應為被告無罪判
    決之諭知（最高法院92年臺上字第128號判例可參）可循。
(三)公訴意旨認定被告犯有上開罪嫌無非係以秘密證人李美月於
    調查局之證述、證人丁○○之證述、證人丁○○與被告之通
    聯記錄及在證人丁○○處扣得之偽藥諾美廷為憑。訊據被告
    堅決否認有販賣諾美廷之事，辯稱：伊曾向羅文峰買過一次
    三盒的諾美廷，但羅文峰寄三十盒來，伊拿下三盒供家人使
    用，其餘寄還給他，伊並沒有販賣諾美廷等語。經查：
１．秘密證人李美月（化名）於調查局係證述：丁○○有向其陳
    述被告丙○○負責諾美婷偽藥之打錠，丁○○負責藥品包裝
    等語，然此部分之事實為證人丁○○自警、偵詢均否認，於
    原審及本院亦否認其事，況起訴事實亦係起訴被告多次向丁
    ○○購買偽藥REDUCTIL諾美廷，再轉售圖利等語，是證人李
    美月此部分之證述並不足採信，合先敘明。
２．證人丁○○固於九十四年六月二十二日調查局證稱：「（亞
    培藥廠所生場之諾美婷市價每盒在三千元以上，而丙○○向
    你購買諾美婷每盒卻僅有二百五十元，丙○○購買時是否知
    道該諾美婷係偽藥？而丙○○向你購買之諾美婷偽藥用途為
    合？）亞培藥廠所生產之諾美婷為中文標示之二十八粒盒裝
    ，而丙○○向我購買諾美婷則為英文標示三十粒盒裝，丙○
    ○購買時已經知道該諾美婷係偽藥，丙○○向我購買諾美婷
    偽藥之用途再轉售，但據我所知，他的銷售情況並不好。」
    等語（見調查卷第十四頁背面至第十六頁背面），惟其同時
    亦證稱：「．．諾美婷之記載則為丙○○向我購買諾美婷偽
    藥之紀錄。」、「（前述丙○○向你購買諾美婷偽藥之數量
    及價格若干？）依據該帳冊紀錄，僅顯示四月十七日丙○○
    向我購買諾美婷偽藥之數量為三十盒，總價七千五百元，單
    價即為每盒二百五十元，但是丙○○向我購買諾美婷次數則
    不只一次。」等語。按帳冊紀錄為二造間交易往來的憑據，
    既帳冊記載有四月十七日該次之盒數、金額及日期，則若還
    有其他次數，何以未見帳冊有類此之記載，況證丁○○其後
    於原審證稱：「（你之前於調查站陳述被告丙○○有一次向
    你購買三十盒，每盒二百五十元，是帳冊上記載的四月十七
    日，且購買不止一次，並且他購買時就知道是偽藥，但我知
    道他轉售的情形必不是很好等情，有何意見？）有的，我有
    這樣陳述過，但是被告丙○○確實只有跟我購買一次。」（
    見原審卷第五十頁）、又證以：「（提示丁○○銷貨資料）
    以你銷貨資料記載，於九十三年四月十七日是否有支付諾美
    婷價金七千五百元？）該銷貨資料是在我的住所查獲的，該
    銷貨資料是由被告丙○○交給我的。」、「該銷貨資料並非
    我紀錄的，因為是由被告丙○○交給我的，所以上面記載抬
    頭是丁○○，應該是被告向我購買前開諾美婷所支付給我的
    七千五百元，因此在該銷貨憑證上記載七千五百元。」等語
    （見原審卷第六十二頁），則被告向丁○○買受諾美廷之情
    形，以帳冊上之記載似較可採，再參以被告丙○○與丁○○
    間之通聯譯文固有二人談及諾美廷之事，惟並無二人談及任
    何關於買賣諾美廷之情節（詳後述），是尚無證據顯示除九
    十三年四月十七日該次外，被告另有向丁○○買受諾美廷之
    事。又固被告有向丁○○買受該次之諾美廷，惟證人丁○○
    於原審復證以：「該銷貨資料是被告丙○○記載，寄送到我
    的住處跟我對帳所用的。」、「我前開所稱賣給被告丙○○
    之諾美婷是偽藥。」、「後來被告有退還給我二十七盒，所
    以我沒有跟他收三盒的錢，因為他講說是他太太及他女兒要
    吃的。」等語（見原審卷第六十四頁），則被告辯稱有退還
    二十七盒美諾予丁○○等語，並非完全不可採。再者，扣案
    之諾美廷是在證人丁○○處查獲，而證據只顯示證人丁○○
    有在九十三年四月十七日該次賣三十盒的諾美廷給被告，而
    證人丁○○又證稱被告有退還其中之二十七盒諾美廷，則苟
    被告意在轉賣牟利，何以退還其中之二十七盒，僅留下其中
    三盒，究應如何牟利，實無其他事證以實其說，在無其他相
    關積極證據佐證下本院無寧採信：即使被告於買受之際已知
    悉該諾美廷係屬偽藥，惟其自身既對藥為極為了解之人，苟
    偽藥無不良之副作用，其以低價買來供家人自行食用並非全
    然不可能。
３．關於證人丁○○與被告之電話譯文如下：1.「時間：93年8
    月15日11時59分，被告丙○○0000-000000（Ａ）打給證人
    丁○○0000-000000（Ｂ）：Ａ：你在找我？Ｂ：鄭董，我
    跟你講，你諾美婷還有多少？多少KG？Ａ：差不多3KG。Ｂ
    ：3KG約18萬多粒，九千多盒，幾箱？可以在你那裡裝箱？
    Ａ：我還沒有裝箱。可以裝。Ｂ：一箱多少，普通是一箱二
    十五條。Ａ：我用郵局的。Ｂ：你要用郵局，先把我裝二十
    件，剛好五千盒。我禮拜二會去拿喔！後天下午二至三點過
    去拿。Ａ：好。」（見調查卷第8頁）、2.「時間：93年8月
    18日19時36分，證人丁○○0000-000000（Ａ）打給被告丙
    ○○0000-000000（Ｂ）：Ａ：鄭仔，你最後那個諾美婷是
    打2007的還是2008的。Ｂ：我沒注意。Ａ：是打2008的，你
    怎麼有2008的牌子。Ｂ：我牌子是2008，我才印的呀。Ａ：
    你確定牌子是2008的。Ｂ：我的包裝內外都印的一樣啦。Ａ
    ：你的盒子還有多少？Ｂ：我盒子只剩一千個而已。Ａ：你
    叫他們再印六千個給我。Ｂ：他要印就一萬個喔。Ａ：一萬
    個不要緊，你叫他馬上印，我趕著要，你原料還有多少。」
    （見調查卷第10頁）、3.「時間：93年8月19日18時21分，
    證人丁○○0000-000000（Ｂ）打給被告丙○○0000-000000
    （Ａ）：Ａ：你那個諾的是2007的不是2008的，他是要2008
    的。Ｂ：盒子是2007的喔。Ａ：對啦，他打開箱子看是2007
    的，如果是2007的我倉庫還有不少，我等下要去載回來，你
    那個七公斤作了沒有。Ｂ：還沒。」（見調查卷第11頁）；
    而證人丁○○上開譯文供以：「（問：（現場撥放通話錄音
    光碟，並提示：丁○○通訊監察譯文影本）該通93年8月15
    日11時59分丙○○以0000-000000電話致電你之通話，是否
    為你與丙○○之通話？內容『你問丙○○諾美婷還有多少？
    你回答還有3公斤，可以打18萬粒（藥錠），並且你要丙○
    ○用郵局將5000盒諾美婷寄來』意義為何？）（經詳細聆聽
    錄音光碟並詳視譯文後作答）前述通話確為我與丙○○之通
    話無誤，但是諾美婷均係由我所提供給丙○○的，貴站所提
    示的通訊監察譯文恐有錯置，據我記憶是丙○○向我訂購諾
    美婷，但是數量並沒有5000盒之多，因為丙○○僅有先後數
    次向我購買諾美婷，數量每次約為30至50盒。」、「（問：
    （現場播放通話錄音光碟，並提示: 丁○○通訊監察譯文影
    本）該通93年8月18日12時57分及19時36分你以行動電話致
    電予丙○○（0000-000000），內容你問丙○○『原料到香
    港打錠要3天』、『諾美婷是2007還是2008』意義為何？）
    （經詳細聆聽錄音光碟並詳視譯文後作答）前述2通電話確
    均為我與丙○○之通話無誤，但是第一通通話內容我已經無
    法確定，第2通電話『諾美婷是打2007還是2008』係當時我
    委託丙○○幫我找人印製諾美婷之外裝盒，該2007及2008係
    指藥品保存期限而言，但是後來丙○○並未找人幫我印製，
    後來我所使用的包裝盒均係交由夏之彩公司薛先生印製的。
    」等語，依此以觀，上開通訊譯文固有提及美諾廷，惟並無
    關於被告向證人丁○○購買諾美廷之情，更遑論被告有轉售
    牟利之情。至於在證人丁○○處扣得之諾美廷，證人丁○○
    已自承係其自行販賣，也無法證明被告有轉售諾美廷牟利之
    情。
(四)綜上所述，被告上開抗辯並非完全無據；而本院又查無其他
    積極事證足認此部分被告確有檢察官所指之上開犯行，既不
    能證明被告犯罪，就此部分事實自應認被告罪嫌不足，惟檢
    察官認此之犯嫌與上開被告有罪判決部分具有裁判上一罪關
    係，自不另為無罪判決之諭知，附此敘明。
六、原審判決以被告犯罪事證明確，予以論罪科刑，固非無見。
    惟查：(一)本件被告有犯罪事實欄所載之前科，原判決誤認
    未構成累犯，自有未洽；(二)公訴人起訴被告販賣諾美廷部
    分，不能證明被告有販賣圖利之行為，已如前述，原審判決
    未予詳究，誤為有罪之判決，亦有未洽；(三)「舒筋新軟膏
    」、「愛膚康」及「膚復郎」等三項物品，經送驗或無法據
    以判定是否應屬藥品管理或不以藥品管理，不能證明被告有
    製造、販賣偽藥，原審判決未經送驗，遽論偽藥，而以裁判
    上一罪併以審理，亦有未洽；(四)被告自九十二年起至九十
    五年六月三十日止，製造「華美雪珠膏」偽藥，並於製造完
    成後，多次販賣予張錫輝部分，與起訴有罪部分具有裁判上
    一罪關係，自亦為審理之範圍，原審判決未及審酌，尚有未
    洽。被告原以否認犯罪為由（嗣於本院行準備程序、本院審
    理中自白大部分犯罪）及量刑過重為由，提起上訴，固無可
    採，為無理由，惟原審判決既有上開疏誤之處，即屬無可維
    持，自應由本院將原審判決予以撤銷，另為適當之判決。爰
    審酌被告丙○○犯罪之動機、目的、手段、品行、製造、販
    賣偽藥所生危害及犯罪後已大部分坦承犯行，尚具悔意之犯
    後態度等一切情狀，量處如主文第二項所示之刑。
七、應退回移送併案部分：
(一)臺灣板橋地方法院檢察署檢察官96年度偵字第13127號部分
    ：經查，關於舒筋綠草膏經送檢驗結果為「1.檢出Methyl
    paraben、Propylparaben防腐劑成分及Oxyb enzone防曬劑
    成分。2.未檢出Chlorpheniramine、Cortisone、Dexame
    thasone、Diphengydramine、Salicylic acid及Predniso l
    one西藥成分。」、「結果判定：本檢體檢出Methylparaben
    、Propy lparaben防腐劑成分及Oxybenzone防曬劑成分，未
    檢出上述鑑別項2所列之西藥成分。」等情，有行政院衛生
    署藥物食品檢驗局96年3月12日藥檢參字第0960000432號函
    在卷足憑，由此可知舒筋綠草膏非屬偽藥，被告自無製告或
    販賣偽藥之可言，則檢察官移送之部分自不在本院審理之範
    圍；而華美雪珠膏部分於95年7月1日後，被告丙○○是否仍
    有製造而販賣與張錫輝榮，則因刑法施行後已刪除連續犯，
    改採1罪1罰，是其後之行為，與起訴有罪部分亦無裁判上一
    罪之關係，是該部分亦不在本院審理之範圍。至於其他移送
    併案部分，核與被告製造、販賣偽藥無裁判上一罪關係，亦
    非本院審理之範圍。是上開部分均應退回由檢察官依法辦理
    。
(二)臺灣板橋地方法院檢察署檢察官95年度偵字第13243、13509
    號即被告丙○○自九十五年間起，以混合皮膚藥、增粘劑、
    薄荷腦、抗生素及類固醇等物加熱攪拌，調製成「舒筋新軟
    膏」、「愛膚康」及「膚復郎」等軟膏，並在上址分別一百
    五十元、一百五十元及二百五十元之價格販賣予不特定之消
    費者部分：經查，該3項物品，經送行政院衛生署檢驗，檢
    驗結果為：「說明：二、經檢視案內物品外標示，檢體『Sl
    ipperyelm』含triethylamine、camphor及menthol等成分，
    直接塗抹於臉或喉嚨，查無詳細含量、用途、用法、用量等
    資料，無法據以判定是否應屬藥品管理。三、至案內產品『
    Glorious』含Aloe vera等成分，直接塗抹於臉頸部；『Gen
    teel』含Plecenta protein，直接塗抹於頰、鼻、前額等部
    位，不以藥品管理，且該2產品，缺乏產品完整成分配方表
    ，無法正確判定是否屬於化粧品」等情，有行政院衛生署96
    年10月19日衛署藥字第0960047028號函附卷可參，由以上可
    知該3項物品或無法據以判定是否應屬藥品管理或不以藥品
    管理，從而此部分亦無從據以認定被告有製造、販賣偽藥之
    犯行，是此部分自亦應退回由檢察官另行依法處理。
據上論結，應依刑事訴訟法第三百六十九條第一項前段、第三百
六十四條、第二百九十九條第一項前段，藥事法第八十二條第一
項、藥事法第八十三條第一項、刑法第二條第一項前段、第十一
條前段、修正前刑法第二十八條、第五十六條、第五十五條，刑
法第四十七條第一項，判決如主文。
本案經檢察官甲○○到庭執行職務。
中    華    民    國     97    年    12    月    4    日
            刑事第八庭  審判長法  官  羅  得  村
                              法  官  張  靜  琪
                              法  官  吳  進  發
以上正本證明與原本無異。
如不服本判決應於收受送達後十日內向本院提出上訴書狀，其未
敘述上訴理由者，並得於提起上訴後十日內向本院補提理由書（
均須按他造當事人之人數附繕本）「切勿逕送上級法院」。
                              書記官  柯  孟  伶
中    華    民    國     97    年    12    月    4    日


司法院資訊處製作；財團法人民間司法改革基金會備份。
